【裁判字號】    92,上易,211
【裁判日期】    920326
【裁判案由】    動產擔保交易法
【裁判全文】
臺灣高等法院高雄分院刑事判決                    九十二年度上易字第二一一號
    上  訴  人
    即  被  告  乙○○
右上訴人因違反動產擔保交易法案件，不服臺灣屏東地方法院九十一年度易字第八三
九號中華民國九十二年一月二日第一審判決（起訴案號：臺灣屏東地方法院檢察署九
十一年度偵字第二七六二號），提起上訴，本院判決如左：
    主  文
原判決撤銷。
乙○○共同動產擔保交易之債務人，意圖不法之利益，將標的物出賣，致生損害於債
權人，處拘役拾日，如易科罰金，以佰元折算壹日。
    事  實
一、乙○○曾因違反麻醉藥品管理條例等案件，經法院合併定應執行刑為有期徒刑九
    年確定，應至民國九十三年一月二日始執行完畢，於八十七年十二月一日因縮短
    刑期假釋出獄，現仍在假釋期間。猶不思悔改，於九十年九月十日，至屏東縣屏
    東市○○街一七二號之順發機車行，以動產擔保交易附條件買賣之方式，向群億
    車業商行購買車號ＰＹＭ－一五六號三陽牌迪爵一二五ＣＣ重型機車一輛，為動
    產擔保交易之債務人。雙方約定除於訂約時給付頭期款新台幣（下同）一萬二千
    元外，其餘分期款五萬五千五百五十元，分十一期給付，自九十年十月十六日起
    ，至九十一年八月十六日止，每月一期，每月十六日付款，每期付款五千零五十
    元，標的物存放地點為屏東縣屏東市○○街五○八巷三十八號，在價金未付清前
    ，標的物所有權仍屬於出賣人群億車業商行所有，買受人僅得依約占有使用，不
    得任意遷移、出賣、出質、移轉、抵押或為其他處分。詎乙○○於訂約後，竟因
    缺錢花用，與順發機車行負責人潘德喜共同意圖為自己不法之利益，於九十年九
    月間某日，將上開機車委託潘德喜以三萬九千元之代價出售予綽號「阿來」之不
    詳姓名年籍成年男子，且自九十年十月十六日起即未繳付分期款，致生損害於債
    權人群億車業商行。
二、案經群億車業商行代表人葉一樺訴由臺灣屏東地方法院檢察署檢察官偵查起訴。
    理  由
一、右揭犯罪事實，業據上訴人即被告乙○○迭於原審及本院調查中供認不諱，核與
    告訴人即群億車業商行代表人葉一樺於偵查及原審審理時指訴情節相符，並經證
    人即順發機車行負責人潘德喜及徐邱文秀分別於偵查及原審審理時結證屬實（見
    偵查卷第四三頁反面、四四頁正、反面及原審卷第二五、二六頁），且有附條件
    買賣契約書、機車行車執照、被告國民身分證、交通部公路局自行收納款項收據
    、高雄市政府警察局舉發違反道路交通管理事件通知單、被告簽發之本票及切結
    書等影本各一份及交通違規照片二張附卷足資佐證，被告之自白核與事實相符，
    自得採為論科之依據，被告嗣於本院審理中又翻異改稱只是向潘德喜借錢，不知
    潘德喜將該機車出售他人云云，顯係事後卸責之詞，不足採信。本件事證明確，
    被告犯行堪以認定。
二、按動產擔保交易法第三十八條之罪，係以動產擔保交易之債務人為犯罪主體，屬
    因特定之債務人關係始成立之罪，惟若第三人有與債務人共同實施或教唆、幫助
    之情形，仍應依刑法第三十一條第一項規定以共犯論（司法院大法官會議釋字第
    二二七號解釋理由書參照）。本件被告乙○○係動產擔保交易之債務人，因缺錢
    花用而將標的物出售於他人，顯有不法利益之意圖，致生損害於債權人，核其所
    為，係犯動產擔保交易法第三十八條之動產擔保交易債務人將標的物出賣罪。被
    告將標的物出賣之行為，本質上即含有遷移性質，該遷移行為自應包含於出賣行
    為內，而為出賣行為所吸收，不另論罪。原審因予論罪科刑，固非無見。然被告
    既將動產擔保交易之標的物委託潘德喜出售，且潘德喜為介紹被告向群億車業商
    行以動產擔保交易附條件買賣方式購買機車之人，顯明知被告為動產擔保交易之
    債務人，竟受託將該機車出售予他人，致生損害於債權人，自足認與被告就本件
    犯行間，有犯意聯絡及行為分擔，依上揭說明，均應論以共同正犯。原判決漏未
    認定潘德喜為共犯關係，顯有未洽，被告上訴意旨，並不否認犯罪，惟以量刑過
    重為由，指摘原判決不當，固無足取，但原判決既有前開可議之處，仍屬無可維
    持，應由本院予以撤銷改判。爰審酌被告因一時貪念而觸法，雖破壞社會經濟秩
    序，然已與告訴人達成民事和解繳清所積欠之車款，有和解書一紙附卷可稽，告
    訴人亦表示原諒之意及其犯罪之動機、目的、智識程度、所生之危害、犯後態度
    甲好等一切情狀，量處如主文第二項所示之刑，並諭知易科罰金之折算標準，以
    資懲儆。
據上論斷，應依刑事訴訟法第三百六十九條第一項前段、第三百六十四條、第二百九
十九條第一項前段，動產擔保交易法第三十八條、刑法第十一條前段、第二十八條、
第三十一條第一項、第四十一條第一項前段，罰金罰鍰提高標準條例第一條前段、第
二條，判決如主文。
本案經檢察官朱文彬到庭執行職務。
中    華    民    國      九十二      年      三      月     二十六   日
                              臺灣高等法院高雄分院刑事第八庭
                                  審判長法官  郭雅美
            法官  江泰章
                                        法官  裕斗
右正本證明與原本無異。
不得上訴。
                                  法院書記官  吳福連
中    華    民    國      九十二      年      三      月    二十六    日
附錄本判決論罪科刑法條
動產擔保交易法第三十八條：
動產擔保交易之債務人，意圖不法之利益，將標的物遷移、出賣、出質、移轉、抵押
或為其他處分，致生損害於債權人者，處三年以下有期徒刑、拘役或科或併科六千元
以下之罰金。


司法院資訊處製作；財團法人民間司法改革基金會備份。
